【裁判字號】    98,重訴,54
【裁判日期】    980331
【裁判案由】    侵權行為損害賠償
【裁判全文】
臺灣板橋地方法院民事判決              98年度重訴字第54號
原      告  丙○○
            乙○○
            丁○○
共      同
訴訟代理人  粘舜權律師
            吳茂榕律師
被      告  甲○○
                        樓
上列當事人間請求侵權行為損害賠償事件，經刑事庭移送前來（
97年度重附民字第40號），經本院於民國98年3月18日言詞辯論
終結，判決如下：
    主  文
被告應給付原告乙○○新臺幣貳佰伍拾肆萬捌仟肆佰肆拾元，及
自民國九十七年十二月十日起至清償日止，按週年利率百分之五
計算之利息。
被告應給付原告丁○○新臺幣貳佰萬元，及自民國九十七年十二
月十日起至清償日止，按週年利率百分之五計算之利息。
被告應給付原告丙○○新臺幣貳佰萬元，及自民國九十七年十二
月十日起至清償日止，按週年利率百分之五計算之利息。
原告其餘之訴駁回。
訴訟費用由被告負擔十分之三，餘由原告負擔。
本判決第一項於原告乙○○以新臺幣捌拾伍萬元供擔保後，得假
執行。
本判決第二項於原告丁○○以新臺幣陸拾陸萬柒仟元供擔保後，
得假執行。
本判決第一項於原告丙○○以新臺幣陸拾陸萬柒仟元供擔保後，
得假執行。
原告其餘假執行之聲請駁回。
    事實及理由
壹、程序方面：
一、按訴狀送達後，原告不得將原訴變更或追加他訴。但擴張或
    減縮應受判決事項之聲明者，不在此限，民事訴訟法第255
    條第1項第3款定有明文。本件原告乙○○起訴時，原訴之聲
    明本係請求被告應給付原告乙○○新臺幣（下同）12,263,3
    10元，及自起訴狀繕本送達翌日起至清償日止，按年息5%計
    算之利息。嗣於民國98年3月18日本院言詞辯論期日時，當
    庭聲明扶養費 (1,714,870元)部分不請求，所以縮減聲明金
    額為10,548,440元，及自起訴狀繕本送達翌日起至清償日止
    ，按年息5％計算之利息。核其所為，乃係於未變更訴訟標
    的情況下，減縮應受判決事項之聲明者，揆之前揭說明，自
    不在禁止之列，應予准許，合先敘明。
二、本件被告經合法通知，未於言詞辯論期日到場，核無民事訴
    訟法第386 條所列各款情形，爰依原告之聲請，由其一造辯
    論而為判決。
貳、實體方面：
一、原告主張：
(一)１緣被告甲○○於民國97年5月25日因過失引發火災，造成
      被害人游傳枝與游王喜詠不幸意外死亡，合先說明。
    ２按因故意或過失，不法侵害他人之權利者，負損害賠償責
      任，民法第184條第1項前段定有明文。次按不法侵害他人
      致死者，對於支出醫療及增加生活上需要之費用或殯葬費
      之人，亦應負損害賠償責任；不法侵害他人致死者，被害
      人之父、母、子、女及配偶，雖非財產上之損害，亦得請
      求賠償相當之金額，民法第192條第1項、第194條分有明
      定。
    ３原告乙○○分別為被害人游傳枝之配偶與游王喜詠之母親
      ，此有戶籍謄本可證，玆將原告乙○○之請求明細列明如
      後：
     (1)殯葬費部分：
        被告應給付原告乙○○548,440元，此有收據15件可資
        為證。
     (2)慰撫金部分：
        被告應給付原告乙○○1000萬元。原告乙○○為被害人
        游傳枝之妻、游王喜詠之母，原告乙○○與被害人游傳
        枝2人教育程度低，又家無恆產，靠著微薄收入，省吃
        儉用，含辛茹苦將三名子女扶養長大，原告原本寄望被
        害人游王喜詠事業有成後扶養回報，貽享天倫之樂，孰
        料竟突遭被告過失行為所剝奪，原本美滿幸福之家庭，
        一夕之間驟變，原告頓時痛失愛子與丈夫，原告與丈夫
        兩人鶼鰈情深，突然喪偶，內心已生永生無法磨滅之傷
        痛與遺憾，更得承受白髮人送黑髮人世間最悲愴之遭遇
        ，天人永隔，自是哀痛逾恆，精神上所受痛楚，實非筆
        墨所能形容，原告更因傷心過度每每徹夜難眠，受創之
        心靈恐非金錢賠償所能彌平，就此請求1000萬元精神慰
        撫金，稍資慰藉。
     (4)以上金額合計10,548,440元。
    ４原告丁○○、丙○○均為被害人游傳枝之子女，有戶籍謄
      本可稽，原本一家生活和樂，竟因被告之過失致使原告突
      遭遽亡之慘劇，一夕之間失去至親摯愛，如此打擊實非常
      人堪以承受，所遭受精神折磨至深且鉅，爰請求被告賠償
      渠等慰撫金各500萬元。
    ５綜上所述，被告應依侵權行為之規定，賠償原告等殯葬費
      用、扶養費用及慰撫金。爰依民法第184條第1項前段、第
      192條第1項及第194條之規定，提起本件訴訟。
(二)聲明：１被告應給付原告乙○○10,548,440元，及自訴狀繕
    本送達翌日起至清償之日止，按年息百分之五計算之利息。
    ２被告應給付原告丁○○5,000,000 元，及自訴狀繕本送達
    翌日起至清償之日止，按年息百分之五計算之利息。３被告
    應給付原告丙○○5,000,000 元，及自訴狀繕本送達翌日起
    至清償之日止，按年息百分之五計算之利息。４原告願供擔
    保，請准宣告假執行。
二、被告經合法通知，未於言詞辯論期日到場，亦未提出書狀作
    何聲明或陳述。
三、本院判斷：
(一)原告乙○○主張其為被害人游傳枝之配偶與被害人游王喜詠
    之母親，原告丁○○、丙○○為被害人游傳枝之子女與被害
    人游王喜詠之兄姐，而被告甲○○於97年5 月25日因過失引
    發火災，致被害人游傳枝及游王喜詠不幸意外死亡等情，有
    戶籍謄本、北海公園墓地管理委員會開發之統一發票、福座
    開發股份有限公司及國寶服務股份有限公司開發之統一發票
    、臺北縣立殯儀館使用設施規費繳納收據等件為證，並有本
    院97年度易字第2848號過失致死等刑事案卷查明屬實，堪信
    為真實。
(二)按不法侵害他人致死者，對於支出醫療及增加生活上需要之
    費用或殯葬費之人，亦應負損害賠償責任；不法侵害他人致
    死者，被害人之父、母、子、女及配偶，雖非財產上之損害
    ，亦得請求賠償相當之金額，民法第192 條第1 項及第194
    條分別定有明文。茲就原告分別請求賠償之金額，依序敘述
    如下：
    １殯葬費用部分：
      原告乙○○主張其為被害人支出之殯葬費用總計548,440
      元等語，業據提出收據影本共15件為憑，故認原告乙○○
      請求之殯葬費用，為有理由，得予准許。
    ２精神慰撫金部分：
      原告乙○○主張伊受有10,000,000元之精神上痛苦，而丁○○、丙○○則主張伊受有每人各5,000,000元之精神上
      痛苦。按慰撫金係以精神上所受無形之痛苦為準，非如財
      產損失之有價額可以計算，究竟如何始認其數額為相當，
      自應審酌被害人及加害人之地位、家況、並被害人所受痛
      苦之程度、與其家屬之關係暨其他一切情事定之（最高法
      院48年度台上字第798號判例意旨參照）。本院審酌被害
      人游王喜詠係59年11月9日生，本件車禍發生時38歲，為
      原告乙○○期望所寄，痛失愛子而白髮送黑髮人，而原告
      乙○○與被害人游傳枝夫妻二人鶼鰈情深，原告丁○○、
      丙○○為被害人游傳枝之子女，一家生活和樂，突遭遽亡
      之慘劇，一夕之間失去至親摯愛，其哀痛之情，自難言諭
      。被告甲○○之學歷為高中畢業，家庭經濟狀況小康。本
      院斟酌實際情況，及兩造前揭之身份、地位、經濟能力等
      ，認原告得請求之精神慰撫金各以200萬元為適當，應予
      准許，逾此部份金額尚屬過高，不能准許。
四、綜上所述，原告依侵權行為法律關係請求，其中原告乙○○
    、丁○○、丙○○依序分別請求被告給付2,548,440元【計
    算式：548,440 元（殯葬費）＋2,000,000 元（慰撫金）＝
    2,548, 440元】、2,000,000 元、2,000,000 元，及均自起
    訴狀繕本送達翌日即97年12月10日起至清償日止，按年息百
    分之5 計算之利息之範圍內為有理，逾此等部分，即屬無據
    ，應予駁回。
五、原告陳明願供擔保，請求宣告假執行，經核尚無不合，酌定
    相當之擔保金額准許之。
六、結論：原告之訴為一部有理由，一部無理由，依民事訴訟法
    第385 條第1 項前段、第79條、第390 條第2 項，判決如主
    文。
中    華    民    國    98    年    3     月    31    日
                  民事第二庭    法  官  張谷輔
以上正本係照原本作成
如對本判決上訴，須於判決送達後20日內向本院提出上訴狀
中    華    民    國    98    年    3     月    31    日
                                書記官  郭群裕


司法院資訊處製作；財團法人民間司法改革基金會備份。
